臺灣高等法院刑事判決　　　　　　　　　　　　　　九十一年度上易字第四三五號
　　上　訴　人　臺灣板橋地方法院檢察署檢察官
　　上　訴　人
　　即　被　告　丙○○
　　被　　　告　甲○○
右上訴人因被告贓物案件，不服臺灣板橋地方法院九十年度訴字第一五○號，中華民
國九十年十二月六日第一審判決（起訴案號：臺灣板橋地方法院檢察署八十九年度偵
字第二○三號、第二二五八九號、第二三○七七號）提起上訴，本院判決如左：
    主  文
原判決關於甲○○部分撤銷。
甲○○收受贓物，處有期徒刑月，如易科罰金，以佰元折算壹日。
其他上訴駁回。
    事  實
一、緣林省谷於民國八十八年四月間某日，在台北縣樹林市○○街住處附近，拾獲
    付款人為台北區中小企業銀行迴龍分行、帳號為第六五二六○○號之支票一本，
    內有支票三、四張（乙○○所持有，於八十八年四月二日上午九時許，在台北縣
    新莊市○○○路某菜市場遭不詳歹徒所竊），其中票號為ＱＢ0000000號
    之支票，經不詳姓名之人填載發票日為八十八年四月二十五日、面額為新台幣（
    下同）十三萬元、並蓋用有元福針織廠有限公司及負責人蔡順重大小章，林省谷
    竟意圖為自己不法之所有將之侵占入己（林省谷侵占遺失物犯行，已逾一年追訴
    權時效）。嗣丙○○因急需金錢，於八十八年四月間至台北縣樹林市○○街一三
    五巷九十四號五樓，欲向林省谷借錢，林省谷亦無錢可供借用，丙○○見電視機
    上放有前開票號ＱＢ0000000號、發票日八十八年四月二十五日、面額十
    三萬元之支票一張，遂問林省谷為何有支票，林省谷告以係其拾獲，丙○○竟基
    於收受贓物之故意，明知該支票係林省谷拾獲屬來源不明之贓物，仍向林省谷索
    取該支票使用。丙○○為圖兌現，又不敢親自提示，遂至其友人甲○○工作之超
    商即台北縣三重市○○○路五七號，央請甲○○為其前往銀行開立支票存款戶，
    並提示支票，甲○○明知上開支票係來源不明之贓物，竟仍應允，並收受上開支
    票。嗣甲○○於八十八年五月三日前往銀行開立支票存款戶，並提示支票，惟因
    乙○○已向銀行辦理掛失止付而遭退票，並報警處理而查悉上情。
二、案經台北縣警察局樹林分局報請台灣板橋地方法院檢察署檢察官偵查起訴。
    理  由
壹、被告丙○○部分：
  一、上訴人即被告丙○○雖經本院傳訊未到庭，然於偵查及原審中坦承收受上開支
      票及請甲○○提示之情，惟否認有何贓物之認識，辯稱：其在八十八年四月間
      在林省谷住處要向他借十萬元，林省谷說沒有錢，其發現電視上有一張票，乃
      問林省谷可否借其使用，林省谷說好，其不知道支票有問題云云。經查：
  （一）被害人乙○○於八十八年四月二日上午九時許，在台北縣新莊市○○○路某
        菜市場，將皮包放置於機車置物箱內而前往菜市場購物，該皮包為不詳姓名
        之人所竊，內有元福針織廠有限公司大章二個、公司負責人即乙○○之夫蔡
        順重之小章二個、蔡順重之個人章一個、乙○○之個人章二個、空白支票十
        張、存摺五本、提款卡一張、現金新台幣一萬五千元，該提款卡於同日上午
        九時三十九分三十秒、九時四十一分零八秒，被盜領二次，分別為三萬元、
        二萬元，本件票號ＱＢ0000000號之支票，即係乙○○前開被竊之空
        白支票中之一張，經不詳姓名之人填載發票日為八十八年四月二十五日、面
        額為十三萬元、並蓋用有元福針織廠有限公司及負責人蔡順重大小章等情，
        業據被害人乙○○於警偵訊及原審法院審理中指訴綦詳，並有掛失止付票據
        提示人資料查報表、票據掛失止付通知書、遺失票據申報書、本件偽造之支
        票暨退票理由單等影本各一件附卷可稽。是本件支票確係他人所有而遭竊之
        贓物，殆無疑義。
  （二）同案被告林省谷於偵查中供稱：「．．．撿到後一、二個月，丙○○到我樹
        林三俊街的住處，看到我有一本空白支票本，便問我何來，我回答撿到的，
        丙○○便問我可否給他一張，我便撕一張給他．．．」（見八十九年度偵字
        第二○三號偵查卷第一一四頁）。嗣於原審法院九十年二月八日第一次訊問
        中林省谷復供稱：「我在八十八年四月間我帶小孩到公園玩，在樹林市○○
        街我住處附近撿到一本支票，還剩二、三張支票．．．之後我將它放在住處
        的電視上，丙○○到我住處樹林市○○街一三五巷九四號五樓見電視上有支
票問我你怎麼有支票，我說撿到的，他問我要不要用，我說不用，他說不用
        給我，我說好，他就拿了一張去，剩下的搬家時丟掉了」各等語。足見被告
        丙○○取得支票當時已知該支票係屬來源不明之贓物，應可認定。同案被告
        林省谷其後雖翻異前供，供稱：「我跟他說是朋友的」云云，顯係迴護被告
        丙○○之詞，不足採信。本件事證明確，被告丙○○收受贓物之犯行，堪已
        認定。
  二、原審以被告丙○○罪證明確，適用刑法第三百四十九條第一項、第四十一條第
      一項、第二條第一項前段，罰金罰鍰提高標準條例第一條、第二條之規定，並
      審酌被告丙○○犯罪之一切情狀，量處有期徒刑五月。又以被告丙○○行為後
      ，刑法第四十一條已於九十年一月十日修正公布，被告所犯之罪，其最重本刑
      為三年以下有期徒刑，比較新舊法之結果，上開法律之修正，對被告不生影響
      ，依刑法第二條第一項之規定，應適用裁判時之法律諭知易科罰金折算標準。
      經核認事用法並無不合，量刑亦屬允當，被告丙○○未具理由提起上訴，惟原
      判決既無違誤，其上訴即非有理由，應予駁回。
  三、被告丙○○經合法傳喚，無正當理由不到庭，爰不待其陳述逕行判決。
貳、被告甲○○部分：
  一、訊據被告甲○○固坦承為丙○○提示支票之情，惟否認有何犯行，辯稱：因丙○○之身分證遺失，且沒有戶頭，請伊幫他代領，伊才在銀行開立支票存款帳
      戶幫丙○○代領，不知支票有問題云云。經查：
  （一）被告丙○○於偵查、原審中雖到庭供稱：因其身分證遺失，且其沒有戶頭，
        故央請甲○○為其開戶並提示本件支票（見偵查卷第九十三頁、原審卷第七
        十一頁背面、七十二頁、第二六○頁），均未提及被告甲○○知悉該支票係
        贓物之情，期符被告甲○○所辯各情。惟查，被告甲○○對於該支票之來源
        ，於警訊中稱：「．．．阿興說他朋友還他錢，叫我提示此張支票，等支票
        提示後，再借我一些」（見偵查卷第十頁背面），嗣於偵查中初稱：「（丙○○有無告訴你這張票的來源）沒有，他說生活困難叫我幫他軋票」（見偵
        查卷第七十一頁），繼稱：「他說是朋友借給他的」（見偵查卷第八十四頁
        背面），於原審法院審理中復稱：「八十八年四月間，丙○○到我工作的地
        方找我，他說外面環境不好缺錢用，他朋友借給他一張支票，叫我幫他領，
        我叫他自己領，他說他沒有身分證，因此我才用我的名字在三重市○○路台
        灣區中小企業銀行開戶並幫他領」（見原審卷第五十九頁）各等語，則被告
        甲○○就丙○○取得該支票之來源，所陳前後已有不一。次查，被告甲○○
        於警訊中稱：「我不知道綽號阿興的年籍為何」（見偵查卷第十頁背面），
        於偵查中初稱：「支票是一個朋友叫陳鑫興拿給我的」（見偵查卷第三十八
        頁背面），於第二次偵查中改稱：「票是丙○○交給我的。（為何上次說是
        陳鑫興？）透過朋友查的。」（見偵查卷第七十頁背面），則被告甲○○於
        案發前對於丙○○之真實姓名並不知悉，而其於本院審理中亦供稱：「我和
        他認識一年多，我們沒有常往來」，顯見被告與丙○○之交情並非深厚，而
        本件支票面額十三萬元，衡諸常情，丙○○與被告甲○○交情既未深厚，焉
        有在無任何擔保之情況下，輕率將該支票交付，並願意讓被告甲○○將該支
        票存入自己的帳戶之理，顯與常理相違，足見被告甲○○對該支票應有所懷
        疑。而被告丙○○允諾於支票兌現後，要借貸三萬元給被告甲○○一事，亦
        據被告甲○○與丙○○供承一致，則果如被告二人所言，丙○○斯時生活困
        苦缺錢用，又豈會允諾拿三萬元給被告甲○○，尤與事理相違。再者，依一
        般交易習慣，支票之提示，無須出示身分證，亦無需有支票存款帳戶，僅需
        有一般存款帳戶，即可提示兌現，而被告丙○○與甲○○均有存款帳戶，亦
        據渠等分別於原審法院及本院陳述在卷（見原審卷第一六三頁、本院審理筆
        錄），縱使丙○○身分證確遺失，又何須委請被告甲○○代為提領，又縱使
        被告願意代為提領，又何須另行開戶，凡此均與常情相違，況被告丙○○本
        身亦因收受贓物罪而遭起訴，則其於偵查及原審中所述供詞，與之有利害關
        係，難免有所保留，是尚難憑被告丙○○之供述，並未提及被告甲○○知贓
        一事及其所稱迴護被告甲○○之詞，即遽為有利於被告甲○○之認定，從而
        足證被告甲○○對該支票應有贓物之認識。
  （二）綜上所述，被告甲○○所辯不知收受之支票屬贓物，顯係卸責之詞，不足採
        信，其收受贓物犯行，堪以認定。
  二、核被告甲○○所為，係犯刑法第三百四十九條第一項之收受贓物罪。
  三、原審不察，以不能證明被告甲○○犯罪而為無罪之諭知，尚嫌速斷，檢察官執
      此上訴，指摘原判決此部分不當，為有理由，自應由本院將原判決關於甲○○
      部分撤銷改判。爰審酌被告甲○○之品性、犯罪之動機、目的、所生之危害及
      被告犯罪後否認犯行之態度等一切情狀，量處如主文第二項所示之刑，並諭知
      易科罰金折算標準。另查被告行為後，刑法第四十一條已經於九十年一月十日
      修正公布，被告所犯之罪，其最重本刑為三年以下有期徒刑，比較新舊法之結
      果，上開法律之修正，對被告不生影響，依刑法第二條第一項之規定，應適用
      裁判時之法律，合此敘明。
據上論斷，應依刑事訴訟法第三百六十九條第一項前段、第三百六十四條、第二百九
十九條第一項前段、第三百六十八條、第三百七十一條，刑法第三百四十九條第一項
、第四十一條第一項、第二條第一項前段，罰金罰鍰提高標準條例第一條、第二條，
判決如主文。
本案經檢察官陳維練到庭執行職務。
中    華    民    國    九十一    年      三        月      二十八      日
                            臺灣高等法院刑事第一庭
                                審判長法  官  李  相  助
                                      法  官  黃  聰  明
      法  官  魏  新  國
右正本證明與原本無異。
不得上訴。
                                      書記官  周  月  琴
中    華    民    國    九十一    年      四        月        三        日
附錄：本判決論罪科刑法條全文
刑法第三百四十九條第一項：
收受贓物者，處三年以下有期徒刑、拘役或五百元以下罰金。
